【裁判字號】    99,訴,729
【裁判日期】    990611
【裁判案由】    偽造文書等
【裁判全文】
臺灣高雄地方法院刑事判決               99年度訴字第729號
公  訴  人  臺灣高雄地方法院檢察署檢察官
被      告  丙○○
上列被告因偽造文書等案件，經檢察官提起公訴（99年度偵字第
3646號），於被告為有罪之陳述後，本院合議庭裁定由受命法官
獨任進行簡式審判程序，判決如下：
    主  文
丙○○共同犯行使偽造公文書罪，處有期徒刑壹年貳月，附表一
所示之公印文及附表二所示之物均沒收。
    事  實
一、丙○○透過真實姓名年籍不詳、綽號「小蟲」之友人介紹，
    於民國99年1 月初某日，加入真實姓名年籍不詳、綽號「阿
    正」之成年男子所屬之詐騙集團，而與該詐騙集團成員共同
    意圖為自己不法之所有，基於偽造特種文書、行使偽造公文
    書、僭越公務員職權、及詐欺取財之犯意聯絡，由該詐騙集
    團其他成員負責向被害人施行詐騙，再由丙○○負責佯稱高
    雄地方法院專員，出面向受詐騙者收取詐得款項，約定每次
    取款得手，可獲得詐騙款項百分之3 之報酬，「阿正」並提
    供NOKIA 行動電話1 支（含SIM 卡門號：0000000000號）予
    丙○○作為聯絡詐騙之用。該詐騙集團成員遂利用丙○○交
    付之個人照片偽造「臺灣新竹地檢署監管科余政國書記官」
    服務證1 張，並接續偽造檢察官「侯名皇」名義所核發，日
    期依序為99年1 月20日、99年1 月21日、99年1 月22日、99
    年1 月26日之「台北地檢署監管科收據」共4 紙，再交由丙
    ○○或該集團其他成員於向被害人收取詐款當日，先前往便
    利商店接收上開偽造公文書之傳真，並將詐騙集團成員事先
    交付之偽造「臺灣臺北地方法院檢察署」彩色公印文剪下後
    ，黏貼於所接收之「台北地檢署監管科收據」上，再行彩色
    列印，俟接續持上開偽造完成之公文書為下列犯行，足生損
    害於臺灣新竹地方法院檢察署、臺灣臺北地方法院檢察署與
    「余政國」、「侯名皇」：
（一）該詐騙集團成員於99年1 月20日晚間8 時15分許，撥打電
      話予乙○○，自稱係臺北地檢署「何檢察官」，並佯稱：
      因乙○○涉犯洗錢、詐欺、人頭案犯行，臺北地檢署要將
      其收押，若不願被收押，須支付新臺幣（下同）60萬元作
      為擔保云云，致乙○○陷於錯誤，相約同日在高雄市○○
      區○○路202 巷口榕樹下交款，「阿正」遂駕車搭載該集
      團成員前往上開地點，由該集團成員向乙○○表示其為「
      高雄地檢署輔助專員」，並交付其於同日以前述方式偽造
      完成「台北地檢署監管科收據」1 紙予乙○○而行使之，
      以取信於乙○○，乙○○因而交付現金60萬元予該詐騙集
      團成員。
（二）該詐騙集團成員復於99年1 月21日上午9 時30分許，撥打
      電話予乙○○，自稱係臺北地檢署「何檢察官」之上司「
      吳主任」，並佯稱：因上述原因要查封乙○○之不動產、
      並貼封條，若不願被貼封條，須再支付80萬元作為擔保云
      云，乙○○仍陷於錯誤，相約同日在同一地點交款，「阿
      正」則駕車搭載丙○○前往上開地點，由丙○○向乙○○
      表示其為「高雄地方法院執行科書記官」，並交付其於同
      日以前述方式偽造完成「台北地檢署監管科收據」1 紙予
      乙○○而行使之，以取信於乙○○，乙○○因而交付現金
      80萬元予丙○○。
（三）該詐騙集團成員復於99年1 月22日上午10時許，撥打電話
      予乙○○，自稱係臺北地檢署「吳主任」，並佯稱：因上
      述原因怕乙○○脫逃，要將其收押，若不願被收押，須再
      支付40萬元作為擔保云云，乙○○仍陷於錯誤，相約同日
      在同一地點交款，「阿正」則駕車搭載該集團成員前往上
      開地點，由該集團成員向乙○○表示其為「高雄地檢署輔
      助專員」，並交付其於同日以前述方式偽造完成「台北地
      檢署監管科收據」1 紙予乙○○而行使之，以取信於乙○
      ○，乙○○因而交付現金40萬元予該詐騙集團成員。
（四）該詐騙集團成員復於99年1 月25日上午10時許，撥打電話
      予乙○○，自稱係臺北地檢署「吳主任」，並佯稱：因乙
      ○○有另一間房屋未申報，該房子要貼封條，若不願被貼
      封條，須再交付85萬元云云，乙○○仍陷於錯誤，惟表示
      須2 天時間籌錢，俟向其胞妹甲○○借款，甲○○聞言察
      覺有異，乃偕同乙○○報警處理，嗣於99年1月26日下午2
      時許，「阿正」駕車搭載丙○○前往上開地點，察覺有異
      ，遂撥打電話向乙○○表示交款地點更改為大裕路與大豐
      路交岔口，警方即在該路口埋伏查獲丙○○，並在丙○○
      身上扣得其於同日以前述方式偽造完成之「台北地檢署監
      管科收據」1 紙、偽造之「臺灣新竹地檢署監管科余政國
      書記官」服務證1 張及NOKIA 行動電話1 支（含SIM 卡門
      號：0000000000號），始悉上情。
二、案經高雄市政府警察局三民第二分局報告臺灣高雄地方法院
    檢察署檢察官偵查起訴。
    理  由
一、按本件被告丙○○所犯係死刑、無期徒刑、最輕本刑為3 年
    以上有期徒刑以外之罪，其於準備程序就前揭被訴事實為有
    罪之陳述，經受命法官告知簡式審判程序之旨，並聽取其與
    公訴人之意見後，本院認無不得或不宜改依簡式審判程序進
    行之情形，爰依刑事訴訟法第273 條之1 第1 項規定，裁定
    本件由受命法官獨任進行簡式審判程序，合先敘明。
二、上開犯罪事實，業據被告丙○○坦承不諱，核與證人即被害
    人乙○○於警詢及偵查中之證述情節相符（見警卷第8 至11
    頁，偵一卷第58至60、91至93、112 至113 頁），並有偽造
    之「台北地檢署監管科收據」共3 紙（開立日期99年1 月20
    日、99年1 月21日、99年1 月22日）、搜索扣押筆錄、扣押
    物品目錄表、現場及扣案物照片在卷可稽（見警卷第12至15
    、26至28、30至33頁），且有扣案之「台北地檢署監管科收
    據」1 紙（開立日期99年1 月26日）、「臺灣新竹地檢署監
    管科余政國書記官」服務證1 紙、NOKIA 行動電話1 支（含
    SI M卡門號：0000000000號）可資佐證，足認被告前開任意
    性自白與事實相符，本件事證明確，被告前揭犯行堪以認定
    ，應依法論科。
三、核被告丙○○所為，係犯刑法第216 條、第211 條之行使偽
    造公文書罪（行使偽造「台北地檢署監管科收據」），第21
    2 條之偽造特種文書罪（偽造「臺灣新竹地檢署監管科余政
    國書記官」服務證）、第158 條第1 項之僭行公務員職權罪
    （持前揭「台北地檢署監管科收據」並佯稱係「高雄地檢署
    輔助專員」、「高雄地方法院執行科書記官」）、第339 條
    第1 項之詐欺取財罪（第1 至3 次取得詐款）及第339 條第
    3 項、第1 項之詐欺取財未遂罪（第4 次未取得詐款）。被
    告偽造「臺灣臺北地方法院檢察署」公印文之行為，為其偽
    造前揭公文書之階段行為，不另論罪。被告偽造前揭公文書
    並持以行使之行為，其先前偽造之低度行為，為行使之高度
    行為所吸收，不另論罪。而按刑法上所謂共同實施，並不以
    參與全部犯罪行為為必要，其分擔實施一部分行為者，仍屬
    共同正犯；共同實施犯罪行為之人，在合同意思範圍以內，
    各自分擔犯罪行為之一部，相互利用他人之行為，以達其犯
    罪之目的者，即應對於全部所發生之結果負責（最高法院28
    年上字第3110號判例、46年度臺上字第1304號判例意旨足資
    參照），被告就上開偽造服務證、行使偽造公文書、冒充公
    務員行使職務及詐欺取財之行為，係分擔提供個人照片以偽
    造服務證、出面向被害人收取款項、行使公文書等行為，為
    犯罪分工中不可或缺之角色，且對上開行為均有認識，與「
    阿正」及所屬之詐騙集團成員間，有犯意聯絡及行為分擔，
    為共同正犯。被告與所屬詐騙集團成員先後偽造服務證、行
    使偽造公文書、冒充公務員行使職務，及對同一被害人乙○
    ○詐騙之行為，係在密接之時地而為，各行為之獨立性薄弱
    ，依一般社會通念，應評價為數個舉動之接續進行，為接續
    犯，應論以一罪。被告前揭偽造特種文書、行使偽造公文書
    、僭行公務員職權、詐欺取財既遂及詐欺取財未遂之犯行，
    係一行為觸犯數罪名之想像競合犯，應從一重論以行使偽造
    公文書罪。爰審酌被告年紀尚輕，不思以正當途徑獲取金錢
    ，竟參加詐騙集團，假司法機關之名，利用被害人對司法案
    件偵辦程序不熟悉，冒充司法人員詐騙被害人，詐得金額合
    計達180 萬元，被害人損失甚鉅，且嚴重破壞社會秩序，影
    響司法公信力，其行為誠屬可議，惟念及被告並經無論罪科
    刑之前科紀錄，素行尚佳，且犯後坦承犯行，及其犯罪動機
    、目的、手段等一切情狀，量處如主文所示之刑。因之，本
    院綜核上開情節，認檢察官求處被告有期徒刑4 年6 月，尚
    屬過重，併此敘明。
四、又附表一所示偽造之「臺灣臺北地方法院檢察署」公印文計
    4 枚，應依刑法第219 條之規定，不問屬於犯人與否，均宣
    告沒收之。而附表二所示扣案之偽造「台北地檢署監管科收
    據」1 紙（開立日期99年1 月26日）、偽造之「臺灣新竹地
    檢署監管科余政國書記官」服務證1 張及NOKIA 行動電話1
    支（含SIM 卡門號：0000000000號），係供本件犯罪所用或
    預備供犯罪所用之物，且為被告所有，業據其於本院審理中
    供承在卷（見院卷第34頁），爰依刑法第38條第1 項第2 款
    之規定宣告沒收。至扣案之黑色LV側背包1 只，並非直接供
    本件犯罪所用，爰不予宣告沒收，併此敘明。
據上論斷，應依刑事訴訟法第273 條之1 第1 項、第299 條第1
項前段，刑法第28條、第158 條第1 項、第216 條、第211 條、
第212 條、第339 條第1 項、第3 項、第55條、第219 條、第38
條第1 項第2 款，刑法施行法第1 條之1 ，判決如主文。
本案經檢察官丁○○到庭執行職務。
中    華    民    國    99    年    6    月    11     日
                  刑事第七庭  法  官  林依蓉
以上正本證明與原本無異。
如不服本判決應於收受本判決後10日內向本院提出上訴書狀，並
應敘述具體理由；如未敘述上訴理由者，應於上訴期間屆滿後20
日內向本院補提理由書( 均須按他造當事人之人數附繕本) 「切
勿逕送上級法院」。
中    華    民    國    99    年    6     月    11    日
                              書記官  許珈綺
附錄本件論罪科刑法條：
刑法第158條第1項
冒充公務員而行使其職權者，處 3 年以下有期徒刑、拘役或 5
百元以下罰金。
刑法第211條
偽造、變造公文書，足以生損害於公眾或他人者，處 1 年以上 7
年以下有期徒刑。
刑法第212條
偽造、變造護照、旅券、免許證、特許證及關於品行、能力服務
或其他相類之證書、介紹書，足以生損害於公眾或他人者，處1
年以下有期徒刑、拘役或3 百元以下罰金。
刑法第216條
行使第210 條至第215 條之文書者，依偽造、變造文書或登載不
實事項或使登載不實事項之規定處斷。
刑法第339條第1項
意圖為自己或第三人不法之所有，以詐術使人將本人或第三人之
物交付者，處5 年以下有期徒刑、拘役或科或併科1 千元以下罰
金。
以前項方法得財產上不法之利益或使第三人得之者，亦同。
前2項之未遂犯罰之。
 附表一
┌──┬─────────┬───────────────┐
│編號│名稱              │所載文書                      │
├──┼─────────┼───────────────┤
│ 1  │偽造之「臺灣臺北地│檢察官「侯名皇」名義核發之「台│
│    │方法院檢察署」公印│北地檢署監管科收據」上（開立日│
│    │文1 枚            │期99年1 月20日）              │
├──┼─────────┼───────────────┤
│ 2  │偽造之「臺灣臺北地│檢察官「侯名皇」名義核發之「台│
│    │方法院檢察署」公印│北地檢署監管科收據」上（開立日│
│    │文1 枚            │期99年1 月21日）              │
├──┼─────────┼───────────────┤
│ 3  │偽造之「臺灣臺北地│檢察官「侯名皇」名義核發之「台│
│    │方法院檢察署」公印│北地檢署監管科收據」上（開立日│
│    │文1 枚            │期99年1 月22日）              │
├──┼─────────┼───────────────┤
│ 4  │偽造之「臺灣臺北地│檢察官「侯名皇」名義核發之「台│
│    │方法院檢察署」公印│北地檢署監管科收據」上（開立日│
│    │文1 枚            │期99年1 月26日）              │
└──┴─────────┴───────────────┘
 附表二
┌──┬─────────────────────────┐
│編號│名稱                                              │
├──┼─────────────────────────┤
│ 1  │檢察官「侯名皇」名義核發之「台北地檢署監管科收據」│
│    │1紙（開立日期99年1月26日）                        │
├──┼─────────────────────────┤
│ 2  │「臺灣新竹地檢署監管科余政國書記官」服務證1 張    │
├──┼─────────────────────────┤
│ 3  │NOKIA 行動電話1 支（含SIM 卡門號：0000000000號）  │
└──┴─────────────────────────┘

司法院資訊處製作；財團法人民間司法改革基金會備份。
